【裁判字號】    95,訴,1675
【裁判日期】    951208
【裁判案由】    槍砲彈藥刀械管制
【裁判全文】
臺灣板橋地方法院刑事判決              95年度訴字第1675號
公  訴  人  臺灣板橋地方法院檢察署檢察官
被      告  甲○○
                    （另案於臺灣武陵監獄執行中）
選任辯護人  李淑吟律師
上列被告因槍砲彈藥刀械管制案件，經檢察官提起公訴（95年度
偵字第7679號），本院判決如下：
    主  文
甲○○未經許可，持有可發射子彈具有殺傷力之改造槍枝，處有
期徒刑年肆月，併科罰金新台幣拾萬元，罰金如易服勞役，以
新台幣壹仟元折算壹日。扣案之可發射子彈具有殺傷力仿
BERETTA 廠84型半自動手槍製造之金屬玩具手槍換裝土造金屬槍
管改造而成之改造槍枝壹支（槍枝管制編號：0000000000號）沒
收。
    事  實
一、甲○○曾有違反槍砲彈藥刀械管制條例、竊盜、違反懲治盜
    匪條例、妨害自由、違反毒品危害防制條例等多項前科記錄
    （均不致使本件構成累犯），素行不良，猶不知警惕，明知
    未經中央主管機關許可，不得持有可發射子彈具殺傷力之改
    造槍枝。竟基於持有可發射子彈具有殺傷力之改造槍枝之犯
    意，於民國95年2 月初某日，在臺北縣三重市天台廣場，以
    新臺幣（下同）55,000元向姓名年籍不詳綽號「阿俊」之成
    年男子，購買可發射子彈具有殺傷力仿仿BERETTA 廠84型半
    自動手槍製造之金屬玩具手槍換裝土造金屬槍管改造而成之
    改造槍枝1 支（槍枝管制編號：0000000000號），及不具殺
    傷力之仿衝鋒槍外型製造之空氣槍1 支（槍枝管制編號：
    0000000000號），即未經許可持有之，並將之藏放在臺北縣
    五股鄉○○路○ 段74號之2 老家。嗣於同年月11日12時40分
    許，為警持搜索票至臺北縣五股鄉○○路○ 段140 號住處搜
    索，並未搜到槍枝，經警質疑槍枝藏放地點，甲○○始帶同
    警方至臺北縣五股鄉○○路○ 段74號之2 查獲前開可發射子
    彈具有殺傷力仿BERETTA 廠84型半自動手槍製造之金屬玩具
    手槍換裝土造金屬槍管改造而成之改造槍枝1 支（槍枝管制
    編號：0000000000號），及不具殺傷力之仿衝鋒槍外型製造
    之空氣槍1 支（槍枝管制編號：0000000000號）。
二、案經臺北市政府警察局移送臺灣板橋地方法院檢察署檢察官
    偵查起訴。
    理  由
一、證據能力部分：被告甲○○及辯護人質疑警方在臺北縣五股
    鄉○○路○ 段140 號搜索時，雖有先拿出搜索票叫其簽名，
    搜索完畢後還有簽名1 次，之後其說要帶警察到凌雲路3 段
    74號老家，到上址是警察先搜索，於取出槍枝後，才拿自願
    受搜索同意書給其簽名，顯係違法搜索云云。惟按搜索，經
    受搜索人出於自願性同意者，得不使用搜索票。但執行人員
    應出示證件，並將其同意之意旨記載於筆錄，刑事訴訟法第
    131 條之1 定有明文。從而上開條文所定之同意搜索，以受
    搜索人之同意為已足，並無必須事先簽具同意書之要式規定
    ，僅執行後應將其同意之旨記載於筆錄即可，是苟得受搜索
    人口頭表示同意之意思，司法警察據此執行搜索即於法無違
    。本件被告係其自願同意搜索而帶同警方至臺北縣五股鄉○
    ○路○ 段74號之2 搜索之事實，業據被告自警詢、檢察官偵
    訊中以迄本院審理中始終供述明確，且警詢筆錄中亦記載被
    告自願同意搜索之旨，揆諸前開見解，警方搜索自符合刑事
    訴訟法第131 條之1 之規定，自屬合法。況依警詢筆錄之記
    載，被告係在警方臺北縣五股鄉○○路○ 段140 號住處未搜
    到物品後，當場向警方表示所擁有槍枝放置在臺北縣五股鄉
    ○○路○ 段74號之2 ，並隨即簽下搜索同意書，帶同警方至
    上址搜索，並非先行搜索再簽立自願受搜索同意書，臺北市
    政府警察局刑事警察大隊搜索、扣押筆錄及自願受搜索同意
    書，亦均未有先行搜索之旨，核與被告所辯情節不同，被告
    所辯情節是否屬實，亦值懷疑。
二、訊據被告甲○○固不否認自95年2 月初某日，在臺北縣三重
    市天台廣場，向姓名年籍不詳綽號「阿俊」之成年男子，購
    買可發射子彈具有殺傷力仿BERETTA 廠84型半自動手槍製造
    之金屬玩具手槍換裝土造金屬槍管改造而成之改造槍枝1 支
    （槍枝管制編號：0000000000號），即未經許可持有之，並
    將之藏放在臺北縣五股鄉○○路○ 段74號之2 老家之事實，
    惟矢口否認有何持有可發射子彈具有殺傷力之改造槍枝罪嫌
    ，辯稱：前開槍枝沒有殺傷力，是壞掉的，槍彈鑑定書有寫
    槍管不良，滑套無法固定云云。然查：上開扣案之槍枝（槍
    枝管制編號：0000000000號）經送往刑事警察局以性能檢驗
    法及動能測試法鑑定結果，認係仿BERETTA 廠84型半自動手
    槍製造之金屬玩具手槍換裝土造金屬槍管改造而成之改造手
    槍，槍管因設計不良，導致滑套無法正常定位，惟仍可供適
    用子彈擊發使用，經裝填該局自行製造之適用子彈（以直徑
    約6.1mm 、重量約1.7 公克之彈頭、玩具底火半片、火藥1
    片組合而成）試射結果，測得彈頭發射速度為347 公尺/ 秒
    ，計算其動能為102.35焦耳，換算單位面積動能為350.21焦
    耳/ 平方公分。而依美國軍醫總署之定義，彈丸撞擊動能達
    58 呎 磅（約為78.6焦耳），足使人喪失戰鬥能力，依該局
    對活豬作射擊測試結果，彈丸單位面積動能達24焦耳/ 平方
    公分，則足以穿入豬隻皮肉層，又依日本科學警察研究所之
    研究結果，彈丸單位面積動能達20焦耳/ 平方公分，則足以
    穿入人體皮肉層。有局95年4 月11日刑鑑字第0950020931號
    槍彈鑑定書乙紙在卷可稽。則前開槍枝單位面積動能350.21
    焦耳/ 平方公分均遠高於前開單位對於殺傷力之數據，足徵
    被告所持有之槍枝具殺傷力。被告及辯護人雖辯稱該槍枝滑
    套無法固定，根本無法擊發，而不具殺傷力云云。惟改造槍
    枝槍管是否設計不良，及滑套是否無法正常定位，與該槍枝
    是否得以擊發子彈，與是否具有殺傷力，係屬二事，且刑事
    警察局前開鑑定書業已明白指出前開槍枝雖有槍管設計不良
    ，導致滑套無法正常定位問題，然仍可供適用子彈擊發使用
    ，並拍攝該改造手槍及自製子彈裝填情形之照片3 幀附於上
    揭鑑定書可稽，亦即前開槍枝雖有瑕疵，仍無損於其裝填及
    擊發適用子彈之性能，況該改造槍枝經實際試射，不僅可擊
    發，彈丸單位面積動能更高達350.21焦耳/ 平方公分，從而
    被告及辯護人遽認該改造槍枝無殺傷力，應係不解刑事警察
    局鑑定書所致，則其辯詞應係事後避重就輕卸責之詞，顯不
    足採。綜上所述，本件事證明確，被告犯行洵堪認定。
三、查被告行為後，刑法業於94年2 月2 日經總統以華總一義字
    第09400014901 號修正公布，並於95年7 月1 日施行。修正
    刑法第2 條、第42條、第38條。按行為後法律有變更者，適
    用行為時之法律，但行為後之法律有利於行為人者，適用最
    有利於行為人之法律，修正後刑法第2 條第1 項定有明文。
    此條規定係規範行為後法律變更所生新舊法律比較適用之準
    據法，本身尚無新舊法比較之問題，於新法施行後，應一律
    適用新法第2 條第1 項之規定，為「從舊從輕」之比較，（
    最高法院95年5 月23日95年度第8 次刑庭會議決議參照）先
    予敘明。經查：被告行為時刑法第42條第2 項前段規定：「
    易服勞役以（銀元）一元以上三元以下折算一日。」又易服
    勞役之折算標準，業據修正前罰金罰鍰提高標準條例第2 條
    前段規定，就其原定數額提高為100 倍折算1 日，則本件被
    告行為時之易服勞役折算標準，應以銀元300 元即新臺幣
    900 元折算1 日。而95年7 月1 日施行之刑法第42條第3 項
    前段規定：「易服勞役以新臺幣一千元、二千元或三千元折
    算一日。」比較修正前後之易服勞役折算標準，以修正後之
    規定，較有利於被告。至於沒收屬於從刑，從刑附屬於主刑
    ，除法律有特別規定者外，依主刑所適用之法律，本件關於
    刑法修正前後之比較適用，既適用修正公布施行後之刑法，
    則從刑部分亦應適用修正後刑法第38條規定。
四、核被告所為，係犯槍砲彈藥刀械管制條例第8 條第4 項之未
    經許可持有可發射子彈具有殺傷力之改造槍枝罪。被告雖認
    其符合自首要件，應減輕其刑云云。惟按犯人須在犯罪未發
    覺之前，向該管公務員告知其犯罪，而不逃避接受裁判，方
    法刑法第62條規定之自首條件相符。所謂發覺，並非以有偵
    查犯罪職權之機關或人員確知其人犯罪無誤為必要，衹須有
    確切之根據，對其發生嫌疑，將之列為偵查之對象，即得謂
    為已發覺。本件係警方接獲線報，得知上訴人持有2 支手槍
    , 乃向臺灣彰化地方法院聲請核發搜索票至上訴人住處搜索
    未果後，上訴人始主動供出槍彈藏放地點，並帶同警方起出
    槍彈，衹可謂為自白，不能認係自首，最高法院94年度臺上
    字第3936號判決意旨可資參照。本件係臺北市政府警察局刑
    事警察大隊於95年2 月8 日向本院聲請核發搜索票，經本院
    核准核發搜索票，而搜索票上業已載明受搜索人為被告甲○
    ○，應扣押之物為手槍、子彈涉嫌槍砲彈藥刀械管制條例之
    物證，有本院搜索票乙紙可憑（案號：95年度聲搜字第528
    號），顯見警員向本院聲請搜索票時，業已懷疑被告持有槍
    枝，經搜索未果後，被告始表示將前開槍枝藏放在臺北縣五
    股鄉○○路○ 段74號之2 ，並指示警方取出該槍，揆諸前開
    見解，自不合自首之要件。再按槍砲彈藥刀械管制條例第18
    條第4 項前段係規定，於偵查中或審判中自白，並供述全部
    槍砲、彈藥、刀械之來源及去向，因而查獲或因而防止重大
    危害治安事件之發生者，始能減輕或免除其刑。該條項既謂
    並供述全部槍砲、彈藥、刀械之來源及「去向」，自係指已
    將槍械、彈藥移轉與他人持有之情形，不包括仍為自己持有
    之情形在內，此觀同條第1 項後段係指已移轉與他人持有之
    情形始有「去向」自明，最高法院93年度臺上字第5144號、
    4223號判決意旨可資參照。則本件扣案之可發射子彈具有殺
    傷力之改造槍枝於為警查獲時，係在被告「自己」持有中，
    尚無移轉他人持有，並無供述全部槍彈來源及「去向」，因
    而查獲或因而防止重大危害治安事件之發生之情事，亦無槍
    砲彈藥刀械管制條例第18條第4 項前段之適用。爰審酌被告
    持有前開具有殺傷力之改造槍枝1 支，對社會治安構成潛在
    危險，兼衡及素行、犯罪之動機、目的、手段，持有具有殺
    傷力改造槍枝數量，及矢口否認犯行態度不佳等一切情狀，
    量處如主文所示之刑，並就罰金刑部分依修正後刑法第42
    條第3 項前段諭知其易服勞役之折算標準，以資懲儆。
三、扣案之前開可發射子彈具有殺傷力仿BERETTA廠84型半自動
    手槍製造之金屬玩具手槍換裝土造金屬槍管改造而成之改造
    槍枝1支（槍枝管制編號：0000000000號），為違禁物，應
    依刑法第38條第1項第1款宣告沒收。
據上論斷，應依刑事訴訟法第299 條第1 項前段，槍砲彈藥刀械
管制條例第8 條第4 項，修正後刑法第11條前段、第2 條第1 項
前段、第42條第3 項前段、第38條第1 項第1 款，判決如主文。
本案經檢察官曾文鐘到庭執行職務。
中    華    民    國    95    年    12    月    8     日
                  刑事第十一庭  審判長法  官  侯志融
                                      法  官  楊博欽
                                      法  官  張宏節
此正本與原本無異。
如不服本判決應於送達後10日內向本院提出上訴狀
                                      書記官  李崇文
中    華    民    國    95    年    12    月    12    日
附錄本案論罪科刑法條全文：
槍砲彈藥刀械管制條例第8條第4 項
未經許可，持有、寄藏或意圖販賣而陳列第 1 項所列槍枝者，處
 3年以上10年以下有期徒刑，併科新臺幣700萬元以下罰金。


司法院資訊處製作；財團法人民間司法改革基金會備份。
